臺灣基隆地方法院刑事判決　　　　　　　 94年度易字第164號
公　訴　人　臺灣基隆地方法院檢察署檢察官
被　　　告　甲○○　男　41歲.
上列被告因業務侵占案件，經檢察官聲請以簡易判決處刑（94年
度偵字第939號），本院認為不宜，改依通常程序審判，因被告
為有罪之陳述，本院合議庭裁定由受命法官獨任以簡式審判程序
進行審理，並判決如下：
    主  文
甲○○意圖為自己不法之所有，而侵占對於業務上所持有之物，
處有期徒刑陸月，如易科罰金，以佰元折算壹日，緩刑年。
    事  實
一、甲○○原任職於北都汽車股份有限公司（下稱北都汽車公司
    ）基隆營業所，職司新車販售、代理購車客戶辦理汽車保險
    等業務。緣於民國93年3月間，購車客戶黃蔡美瑛就所購新
    車（車牌號碼4369-GZ號），委託甲○○向國華產物保險股
    份有限公司（下稱國華產險公司）投保汽車保險（保險期間
    ：93年4月1日中午12時起，至94年4月1日中午12時止），並
    交付保險費現金新臺幣37,738元，一併委由甲○○代為繳納
    。詎甲○○意圖為自己不法之所有，竟因一時周轉困難而私
    自挪用上開因業務上所持有之款項，未依約定將該筆款項交
    付國華產險公司。嗣因國華產險公司遲未見上開保險費入帳
    ，遂於93年7月27日，向黃蔡美瑛催討保險費，始查悉上情
    。
二、案經國華產險公司告訴而由臺灣基隆地方法院檢察署檢察官
    聲請以簡易判決處刑，本院認為不宜，改依通常程序審判。
    理  由
壹、程序事項
一、按檢察官聲請以簡易判決處刑之案件，經法院認為有刑事訴
    訟法第451條之1第4項但書之情形者，應適用通常程序審判
    之，同法第452條定有明文。本案被告甲○○所侵占之保險
    費，係其業務上所持有之他人財物（詳如後述），檢察官聲
    請簡易判決處刑意旨誤認此係犯刑法第335條第1項之普通侵
    占罪，則本院認定之犯罪事實顯然與檢察官據以求處罪刑之
    事實不符（刑事訴訟法第451條之1第4項但書參照），爰改
    依通常程序審判之。
二、又被告所犯者非為死刑、無期徒刑、最輕本刑為3年以上有
    期徒刑之罪或高等法院管轄第一審案件，其於準備程序進行
    中，先就被訴事實為有罪之陳述，經告知其簡式審判程序之
    旨，並聽取公訴人、被告之意見後，本院業已依刑事訴訟法
    第273條之1第1項之規定，裁定由受命法官獨任以簡式審判
    程序進行本案之審理。
貳、實體事項
一、前揭事實業據被告於本院審理時坦承不諱，並有偵查卷附之
    汽車保險單、汽車保險要保書、存證信函可憑，應認被告之
    自白與事實相符，足可採信。又證人、鑑定人依法應具結而
    未具結者，其證言或鑑定意見，不得作為證據，刑事訴訟法
    第158條之3定有明文，此為證據資格之先決問提，核與同法
    第159條以下之傳聞法則例外乙節所欲規範者無關。查購車
    客戶黃蔡美瑛雖於偵查中以證人身分陳述相關案情（94年度
    發查字第24號第34頁參照），然其當時未經具結，且查無不
    得令其具結之情形，該部分之陳述依法並無證據能力，自無
    從援為本案判斷認定之依據，併此指明。綜上所陳，本案事
    證明確，被告犯行堪可認定，應依法論科。
二、查被告自90年6月12日起，至93年5月15日止，任職於北都汽
    車公司基隆營業所，職司新車販售、代理購車客戶辦理汽車
    保險等業務之事實，業經被告供承在卷，並有本院卷附北都
    汽車公司94年4月18日94年度北函字第001號函可稽，則被告
    顯係因業務關係而收受持有黃蔡美瑛所交付之保險費，其未
    依約定將該筆保險費交付告訴人國華產險公司，進而擅自挪
    用之行為，係犯刑法第336條第2項之業務侵占罪。檢察官聲
    請簡易判決處刑意旨漏未慮及上開業務持有關係，而論以被
    告涉犯刑法第335條第1項之普通侵占罪，顯有未合，嗣經實
    行公訴檢察官當庭言詞聲明變更起訴法條為刑法第336條第2
    項之業務侵占罪，核無不合，應予說明。本院審酌被告身為
    汽車銷售與代辦保險之業務人員，當知購車客戶係基於交易
    信賴關係而交付保險費用，僅因一時周轉不靈，竟擅自挪用
    因業務所持有之款項，實有不該，惟慮及被告犯後坦承罪行
    ，且業與告訴人達成民事和解，有本院卷附和解書1紙可參
    等一切情狀，量處如主文所示之刑，併諭知易科罰金之折算
    標準。另被告前未曾受有期徒刑以上刑之宣告，有臺灣高等
    法院被告前案紀錄表附卷可稽，本院認其經此教訓後，當知
    警惕，應無再犯之虞，因認其所受宣告之刑，以暫不執行為
    適當，併予宣告緩刑3年，以勵來茲，用啟自新。
據上論斷，應依刑事訴訟法第452條、第273條之1第1項、第299
條第1項前段，刑法第336條第2項、第41條第1項前段、第74條第
1款，罰金罰鍰提高標準條例第1條前段、第2條，判決如主文。
本案經檢察官王亞樵到庭執行職務。
中　　華　　民　　國　　94　　年　　5 　　月　　6 　　日
                  刑事第四庭法  官  楊皓清
以上正本證明與原本無異。
對於本件判決如有不服，應於收受送達後10日內，向本院提出上
訴書狀，上訴於臺灣高等法院，並按他造當事人之人數附具繕本
。
中　　華　　民　　國　　94　　年　　5 　　月　　6 　　日
                            書記官  王月娥
附錄論罪法條：
刑法第336條第2項
對於業務上所持有之物，犯前條第1 項之罪者，處6 月以上5 年
以下有期徒刑，得併科3,000元以下罰金。
